臺灣臺中地方法院刑事判決　　　　　　 96年度交訴字第145號
公　訴　人　台灣臺中地方法院檢察署檢察官
被　　　告　乙○○
上列被告因業務過失致死案件，經檢察官提起公訴（96年度偵字
第11377號），被告於準備程序中就被訴事實為有罪之陳述，本
院於聽取當事人之意見後，裁定改由受命法官獨任以簡式審判程
序審理，判決如下：
    主    文
乙○○從事業務之人，因業務上之過失致人於死，處有期徒刑柒
月，緩刑參年。
    犯罪事實
一、乙○○考領有適當之駕駛執照，平日以駕駛拖吊車拖吊車輛
    為業，為從事業務之人，於民國96年4月11日21時10分許，
    駕駛車牌號碼162-SG號拖吊車，沿台中縣神岡鄉○○路，由
    北往南方向行駛，途經同路與光啟路交岔路口，理應注意車
    輛行駛時，駕駛人應注意車前狀況，隨時採取必要之安全措
    施，又汽車在雙向二車道行駛時，在劃有分向限制線之路段
    ，不得駛入來車之車道內，且汽車行駛至交岔路口，應遵守
    燈光號誌，車輛面對圓形紅燈表示禁止通行，不得超越停止
    線或進入路口，而依當時情形又無不能注意之情事，竟疏於
    注意，未留意前方及交岔路口車輛之動態，而貿然跨越分向
    限制線，駛入來車車道，並闖越紅燈進入路口欲直行穿越路
    口。適林順富騎乘車牌號碼3GS-228號重機車，沿大洲路217
    巷由東往西方向行駛至上開路口，於綠燈起步之際，正欲穿
    越上開路口往光啟路方向直行，乙○○上開自小客車右前車
    頭處因而撞及林順富上開重機車右側車身排氣管處，林順富
    因而人車倒地，致右側顳顴部擦傷、頻面部及頸部皮下氣腫
    、左耳道出血、左鎖骨上部瘀青、左右胸部明顯皮下氣腫、
    左右胸部肋骨骨折、左右鼠蹊部呈淺青色瘀血、右側腹腰部
    擦挫傷、左右腹腰部擦挫傷、右前臂後部擦傷、雙手背局部
    擦傷、右大腿外側縱向撕裂傷及下方拖曳狀擦傷、左右膝前
    部擦傷、左小腿後部外側擦傷、左右足踝外側擦傷、右足第
    四趾背擦傷等傷害。嗣經送醫急救後，仍於同日22時25分許
    ，因顱腦挫傷及胸腹腔內出血、頭胸腹部挫傷傷重不治死亡
    。乙○○於駕車肇事犯罪後，尚未經有偵查權限之公務員發
    覺前，主動向據報前往處理之員警表明為肇事人，自首而接
    受裁判。
二、案經臺中縣警察局豐原分局報告臺灣臺中地方法院檢察署檢
    察官相驗後偵查起訴。
　　證據並所犯法條
一、訊據被告乙○○對於上開時、地駕車發生車禍肇事致被害人
    林順富受傷死亡等事實，均坦承不諱，並有道路交通事故現
    場圖、道路交通事故調查報告表(一)、(二)、診斷證明書、道路
    交通事故肇事人自首情形紀錄表各1紙、現場照片24張、肇
    事路口監視器翻拍光碟片1張附卷可稽。另被害人林順富因
    本件車禍事故受傷死亡之事實，亦經臺灣臺中地方法院檢察
    署檢察官督同檢驗員相驗屬實，製有相驗筆錄、驗斷書、相
    驗屍體證明書在卷可佐。按車輛行駛時，駕駛人應注意車前
    狀況，隨時採取必要之安全措施，又汽車在雙向二車道行駛
    時，在劃有分向限制線之路段，不得駛入來車之車道內，汽
    車行駛至交岔路口，應遵守燈光號誌，車輛面對圓形紅燈表
    示禁止通行，不得超越停止線或進入路口，道路交通安全規
    則第94條第3項、第97條第2款、第102條第1項第1款、道路
    交通標誌標線號誌設置規則第206條分別訂有明文。被告駕
    車自應注意上述道路交通安全規定，且依當時天候路況，又
    無不能注意之情形，竟疏末注意及此，以致肇事，致被害人
    受傷死亡，被告應有過失。又被告因其違規駕車行為，對於
    騎車行經上開肇事路段之被害人，製造法所不容許之風險，
    並且該風險在具體事件歷程中實現，而導致被害人受傷死亡
    之構成要件結果發生，該傷害結果顯可歸責於被告，堪認被
    告過失駕駛行為與被害人受傷死亡結果間，顯有相當因果關
    係。綜據上述，被告過失致死犯行，堪以認定。
二、按刑法上所謂業務，係指個人基於其社會地位繼續反覆所執
    行之事務，其主要部分之業務固不待論，即為完成主要業務
    所附隨之準備工作與輔助事務，亦應包括在內（最高法院71
    年臺上字第1550號判例意旨參照）。又汽車駕駛人之駕駛工
    作，乃隨時可致他人身體生命於危險之行為，並係具有將該
    行為繼續，反覆行使之地位之人。因此應有經常注意俾免他
    人於危險之特別注意義務，故其駕駛車輛本屬其社會活動之
    一，在社會上有其特殊之屬性（地位），其本於此項屬性（
    地位）而駕車，自屬基於社會生活上之地位而反覆執行事務
    ，因之，在此地位之駕車，不問其目的為何，均應認其係業
    務之範圍（最高法院75年臺上字第1685號判例意旨參照），
    亦不因其駕駛時為上班或下班時間而有差別（最高法院92年
    度臺上字第4251號判決意旨參照），也不問其駕車時間、目
    的及車輛種類（大、小、客、貨車）而有異 (最高法院96年
    度臺上字第1313號判決意旨參照)。查被告乙○○平日以駕
    駛拖吊車為職業，係從事駕駛業務之人，業據被告自白在卷
    ，核其所為，係犯刑法第276條第2項之從事業務之人，因業
    務上之過失致人於死罪。又被告於肇事後，在有偵查權限之
    人知悉犯罪人之前，主動向據報前往處理之員警表明為肇事
    人，向警自首並接受裁判，有臺中縣警察局道路交通事故肇
    事人自首情形紀錄表各一份在卷可稽（見相驗卷第16頁），
    核為對於未發覺之罪自首而接受裁判，應依刑法第62條前段
    之規定減輕其刑。爰審酌被告行車未遵守交通規則而過失致
    人於死之行為，雖非如故意行為之惡性重大，但被告對於本
    案車禍之發生，確實具有前揭過失，並造成被害人林順富死
    亡之悲劇，被害人家屬之精神、心理亦因之受嚴重創傷，內
    心之悲痛、遺憾，經久難以平息、彌補；被告之過失程度、
    肇事之情節；及被告犯罪後坦承犯行，並已與被害人家屬達
    成和解，有調解筆錄一份在卷可稽，並經被害人林順富之父
    甲○○到庭陳明在卷，足認被告犯罪後態度良好等一切情狀
    ，量處如主文所示之刑。末查，被告前未曾受有期徒刑以上
    刑之宣告，有臺灣高等法院被告前案紀錄表一份在卷可憑，
    其因一時疏失，致罹刑章，且事後亦與被害人家屬達成和解
    ，經此偵審科刑之教訓後，當知所警惕，信無再犯之虞，本
    院因認上開對其所宣告之刑，以暫不執行為適當，爰併諭知
    緩刑三年，以啟自新。
據上論斷，應依刑事訴訟法第273條之1第1項、第299條第1項前
段，刑法第276條第2項、第62條前段、第74條第1款，刑法施行
法第1條之1，判決如主文。
中　　華　　民　　國　　96　　年　　6 　　月　　29　　日
                  刑事第六庭    法  官  高英賓
上正本證明與原本無異。
如不服本判決，應於送達後十日內向本院提出上訴狀（須附繕
本），上訴於台灣高等法院台中分院。
                                書記官  黃士益
中　　華　　民　　國　　96　　年　　6 　　月　　29　　日
附錄論罪科刑法條：
中華民國刑法第276條
因過失致人於死者，處 2 年以下有期徒刑、拘役或 2 千元以下
罰金。
從事業務之人，因業務上之過失犯前項之罪者，處 5 年以下有期
徒刑或拘役，得併科3千元以下罰金。
